【裁判字號】    94,訴,3430
【裁判日期】    950821
【裁判案由】    營利事業所得稅
【裁判全文】
臺北高等行政法院裁定
                                     94年度訴字第03430號
原      告  國朋企業有限公司
代  表  人  甲○○董事）住同.
被      告  財政部臺灣省北區國稅局
代  表  人  許虞哲（局長）住同上
                          送達.
上列當事人間因營利事業所得稅事件，原告不服財政部中華民國
94年9 月27日臺財訴字第09400381110 號（案號：第00000000號
）訴願決定，提起行政訴訟，本院裁定如下：
    主  文
原告之訴駁回。
訴訟費用由原告負擔。
    理  由
一、
（一）按「原告之訴，有左列各款情形之一者，行政法院應以裁
      定駁回之。但其情形可以補正者，審判長應定期間先命補
      正：…十、起訴不合程式或不備其他要件者。」「人民因
      中央或地方機關之違法行政處分，認為損害其權利或法律
      上之利益，經依訴願法提起訴願而不服其決定，或提起訴
      願逾三個月不為決定，或延長訴願決定期間逾二個月不為
      決定者，得向高等行政法院提起撤銷訴訟。」行政訴訟法
      第107 條第1 項第10款、第4 條第1 項分別定有明文。另
      「人民不服官署之處分，固得循訴願程序以求救濟。但處
      分如已確定，仍對之提起訴願，即為法所不許。」最高行
      政法院（89年7 月1 日改制前為行政法院）59年判字第19
      7 號判例可資參照。是以，提起行政訴訟法第4 條第1 項
      之撤銷訴訟，應以未確定之行政處分為對象，苟當事人對
      於已確定之行政處分提起行政訴訟，即有不備其他要件之
      違法，行政法院應以裁定駁回之。
（二）次按「為稽徵稅捐所發之各種文書，得向納稅義務人之代
      理人、代表人、經理人或管理人以為送達…。」「納稅義
      務人對於核定稅捐之處分如有不服，應依規定格式，敘明
      理由，連同證明文件，依左列規定，申請復查：一、依核
      定稅額通知書所載有應納稅額或應補徵稅額者，應於繳款
      書送達後，於繳納期間屆滿翌日起算三十日內，申請復查
      。」分別為稅捐稽徵法第19條第1 項前段、35條第1 項第
      1 款所明定。又「於應送達處所不獲會晤應受送達人時，
      得將文書付與有辨別事理能力之同居人、受僱人或應送達
      處所之接收郵件人員。」復經行政程序法第73 條 第1 項
      規定甚明。此部分送達方式為稅捐稽徵法所未規定，依稅
      捐稽徵法第1 條：「稅捐之稽徵，依本法之規定，本法未
      規定者，依其他有關法律之規定。」之規定，稅捐稽徵機
      關於寄發稽徵稅捐之各種文書時，自得適用之。
二、本件原告89年度營利事業所得稅結算申報，列報全年所得額
    新臺幣（下同）920,805 元，被告核定全年所得額為921,53
    7 元，嗣經法務部調查局新竹市調查站及新竹市稅捐稽徵處
    查獲其於89年4 月取具無進貨事實之虛設行號（汶辰科技股
    份有限公司）發票8,100,000 元（未含稅），爰通報被告調
    查，經被告通知調帳查核，惟其逾期未提示，被告乃依原告
    申報業別4900-99 淨利率12﹪核定其營業淨利，並加計非營
    業收入732 元後，重行核定其全年所得額為1,579,255 元，
    除補徵稅額164,430 元外，並按短漏稅額164,543 元處1 倍
    之罰鍰計164,543 元。原告不服，向被告申請復查。但查：
    本件原核定稅額繳款書限繳日期為93年3 月15日，已於93年
    3 月1 日合法送達原告，有原告代表人之同居家屬黃林沾（
    原告代表人之婆婆）蓋章簽收之掛號郵件收件回執附原處分
    卷可稽，且為原告所不爭執，則原告對被告之核課處分如有
    不服，本應於93年4 月14日（星期三）前申請復查，惟原告
    遲至94年3 月3 日始向被告申請復查，有被告所屬新竹市分
    局收文日期章蓋於申請復查書可按，原告提起之復查顯已逾
    30日之法定不變期間，原核課處分應於復查期間屆滿時即告
    確定，不得再遞序提起復查及訴願，因此復查機關及訴願機
    關分別為駁回之決定，於法無違。又遲誤30日之申請復查期
    間，僅在納稅義務人或其代理人，具有天災事變或其他不可
    抗力之事由，始可申請回復原狀，此觀稅捐稽徵法第35條第
    2 項之規定自明。本件原告主張「原告於93年9 月27日收到
    臺灣新竹地方法院檢察署檢察官不起訴處分，原以為不起訴
    處分書將自動撤銷89年度欠繳營利事業所得稅及營業稅，所
    以遲遲未申請復查」一節，並非上開可申請回復原狀之事由
    ，自難據為有利原告之認定。本件原告對於已確定之行政處
    分提起行政訴訟，揆諸首開說明，即有起訴不備其他要件之
    違法，且依其情形無從補正，自應以裁定駁回之。
三、依行政訴訟法第107 條第1 項第10款、第104 條，民事訴訟
    法第95條、第78條，裁定如主文。
中    華    民    國    95    年     8    月   21     日
                  第一庭審判長法  官  王立杰
                              法  官  胡方新
                              法  官  劉錫賢
上為正本係照原本作成。
如不服本裁定，應於送達後10日內向本院提出抗告狀（須按他造
人數附繕本）。
中    華    民    國    95    年     8    月   21     日
                              書記官  林佳蘋


司法院資訊處製作；財團法人民間司法改革基金會備份。
